【裁判字號】    98,重訴,52
【裁判日期】    980831
【裁判案由】    毒品危害防制條例等
【裁判全文】
臺灣桃園地方法院刑事判決              98年度重訴字第52號
公  訴  人  台灣桃園地方法院檢察署檢察官
被      告  甲○○ ○○○ ○.
                   （現羈押在台灣桃園看守所）
指定辯護人  本院公設辯護人  林銘宏
上列被告因違反毒品危害防制條例等案件，經檢察官提起公訴（
98年度偵字第12967 號），本院判決如下：
    主  文
甲○○ ○○○ ○○○○ ○○○○○○ 共同運輸第一級毒品，處有期徒刑拾伍年
，並應於刑之執行完畢或赦免後，驅逐出境。扣案如附表一所示
之物，均沒收銷燬之；扣案如附表二所示之物，均沒收。
    事  實
一、甲○○ ○○○ ○○○○ ○○○○○○ （中文名字：林思源，下稱林思源）
    明知海洛因係屬毒品危害防制條例第2 條第2 項第1 款所列
    之第一級毒品，不得製造、運輸、販賣或轉讓，亦係行政院
    依懲治走私條例第2 條第4 項授權公告之甲類第4 款管制進
    出口物品，未經許可不得運輸，亦不得私運進口。林思源於
    民國98年6 月8 日，在泰國曼谷市某處，因積欠當地地下錢
    莊債務未還，為求清償債務，而應允經由地下錢莊介紹認識
    真實姓名、年籍不詳自稱「LUCKY 」之尼泊爾籍成年男子（
    下稱「LUCKY 」），「LUCKY 」要求自國外私運毒品入境以
    賺取報酬新加坡幣8 千元，經林思源應允後，林思源即與「
    LUCKY 」共同基於運輸及私運管制物品第一級毒品海洛因之
    犯意聯絡，由「LUCKY 」提供自曼谷飛抵新加坡之機票，於
    98年6 月9 日上午林思源再搭機至新加坡入住新加坡HOOVER
    酒店，再於98年6 月10日上午7 時許，「LUCKY 」即前往上
    開酒店與林思源會合，並一同搭乘計程車，先至新加坡MUST
    AFA 購物中心旁兌換美金，再同乘計程車前往機場，途中「
    LUCKY 」即將夾層海洛因之如附表二編號2 所示涼鞋（其鞋
    內底層藏置有以如附表二編號1 所示褐色膠紙包裝裹覆之附
    表一所示海洛因）、自新加坡至台灣之來回機票交與林思源
    ，由林思源放置於隨身攜帶之背包內，「LUCKY 」並指示林
    思源抵達台灣後之後續事項（即入住位於台北市○○○路○
    段9 號之「燦路都飯店」（SUNROUTE HOTEL），再以簡訊告
    知「LUCKEY」其已入境台灣及所居住旅館房號等訊息，而由
    「LUCKY 」即聯繫在台灣地區之收貨人至旅館領取該夾藏毒
    品之涼鞋等事宜），林思源即攜帶上開背包（其內放置有上
    開夾藏海洛因之涼鞋），於98年6 月10日上午10時25分許搭
    乘中華航空公司CI752 號班機來台，於98年6 月10日下午3
    時55分許抵達台灣桃園國際機場，而將上揭第一級毒品海洛
    因私運入境台灣，惟林思源抵台後即為經台灣桃園地方法院
    檢察署檢察官指揮之內政部警政署刑事警察局、航空警察局
    、台北市政府警察局松山分局、行政院海岸巡防署海岸巡防
    總局北部地區巡防局海岸巡署宜蘭查緝隊、士林憲兵隊等人
    員會同財政部台北關稅局海關人員查獲，並扣得如附表一所
    示海洛因、「LUCKY 」所有如附表二編號1 、2 所示之物，
    及林思源所有如附表二編號3 所示之物。
二、案經台北市政府警察局松山分局報請台灣桃園地方法院檢察
    署檢察官偵查起訴。
    理  由
甲、證據能力部分：
    按刑事訴訟法第159 條第1項：「被告以外之人於審判外之
    陳述，除法律有特別規定者外，不得作為證據」，其中所謂
    「法律有規定」包括同法第206 條（詳第159 條立法理由）
    。故法院或檢察官依同法選任鑑定人，該鑑定人所出具之書
    面報告，雖為被告以外之人於審判外所作之書面陳述，依立
    法意旨，仍具證據能力。本件檢察官囑託法務部調查局對於
    毒品實施鑑定，法務部調查局濫用藥物實驗室所出具98年6
    月24日調科壹字第09823017760 號鑑定書自有證據能力（最
    高法院97年度台上字第4555號判決意旨參照）。
乙、認定事實之理由及依據：
一、上開犯罪事實，業據被告林思源坦承不諱，本件扣案毒品（
    即如附表一所示之物）經送請法務部調查局鑑定結果，確檢
    出第一級毒品海洛因成分，合計淨重1034.48 公克（空包裝
    總重50.52 公克），純度74 .85 ％ ，純質淨重774.31公克
    ，有法務部調查局濫用藥物實驗室98年6 月24日調科壹字第
    09823017760 號鑑定書1 紙在卷可稽（見偵查卷第67頁）。
    又上開毒品係以如附表二編號1 所示褐色膠紙包裝後，共分
    裝為2 包，再藏置於如附表二編號2 所示涼鞋內，有扣案如
    附表一、如附表二編號1 、2 所示之物及卷附照片15張可稽
    （見偵查卷第51至58頁）。此外，復有「台北關稅局扣押貨
    物、運輸工具收據及搜索筆錄」1 紙可稽（見偵查卷第12頁
    ）。被告自白應與事實相符，堪予採信。本件事證明確，被
    告犯行堪予認定，應依法論科。
二、論罪科刑：
（一）新舊法比較：最高法院95年5 月23日刑事庭第八次會議決
      議，關於法律變更之比較適用原則，於比較時應就罪刑有
      關之共犯、未遂犯、想像競合犯、牽連犯、連續犯、結合
      犯，以及累犯加重、自首減輕暨其他法定加減原因（如身
      分加減）與加減比例等一切情形，本於統一性及整體性原
      則，綜其全部罪刑之結果而為比較。被告行為後，毒品危
      害防制條例第4 條、第17條業已修正，並於98年5 月20日
      公布，依據中央法規標準法第13條：「法規明定自公布或
      發布日施行者，自公布或發布之日起算至第三日起發生效
      力」規定，自公布日起算至第3 日（即98年5 月22日）起
      發生效力（最高法院98年度台上字第2889號判決發回意旨
      指明應注意新舊法之比較適用、台灣高等法院98年度上更
      （一）字第301 號、98年度上訴字第300 號、98年度上訴
      字第2110號、98年度上訴字第1830號、98年度上訴字第47
      4 號、97年度上訴字第4910號、98年度上訴字第875 號、
      97年度重上更（四）字第217 號、98年度上訴字第1687號
      等諸多判決，司法院96年6 月29日院台廳刑一字第098001
      4643號函均採相同見解）。據此，本案應依刑法第2 條第
      1 項「按行為後法律有變更者，適用行為時之法律，但行
      為後之法律有利於行為人者，適用最有利於行為人之法律
      」之規定而為比較，爰說明如下：
    1.查被告行為時之毒品危害防制條例第4 條第1 項規定：「
      製造、運輸、販賣第一級毒品者，處死刑或無期徒刑；處
      無期徒刑者，得併科新台幣1 千萬元以下罰金」，修正後
      則規定：「製造、運輸、販賣第一級毒品者，處死刑或無
      期徒刑；處無期徒刑者，得併科新台幣2 千萬元以下罰金
      」。核修正後之規定，得併科之罰金顯已提高，應以被告
      行為時之規定對被告較為有利。
    2.被告行為時之毒品危害防制條例第17條規定：「犯第4 條
      第1 項至第4 項、第5 條第1 項至第4 項前段、第6 條第
      1 項至第4 項、第7 條第1 項至第4 項、第8 條第1 項至
      第4 項、第10條或第11條第1 項、第2 項之罪，供出毒品
      來源，因而破獲者，得減輕其刑。」修正後則規定：「（
      第1 項）犯第4 條至第8 條、第10條或第11條之罪，供出
      毒品來源，因而查獲其他正犯或共犯者，減輕或免除其刑
      。（第2 項）犯第4 條至第8 條之罪於偵查及審判中均自
      白者，減輕其刑。」核修正後之規定，第1 項除修正「因
      而破獲者」文字為「因而查獲其他正犯或共犯者」外，並
      刪除原條文「得減輕或免除其刑」之「得」字；第2 項則
      增列自白減輕其刑之規定，本件被告犯毒品危害防制條例
      第4 條第3 項之罪，且於偵查及審判中均自白，於量刑適
      用上，自以修正後之規定對被告較為有利。
    3.前引毒品危害防制條例第4 條第1 項、第17條之規定，係
      對法定刑度與減輕其刑之適用規定，自不宜割裂而分別為
      新舊法之適用，而按新舊法適用孰者對被告較為有利，應
      先審查應否諭知無罪，次審查應否諭知免訴不受理，再次
      則審查有無法定必應免刑之情形；如無前開情形，則比較
      新舊法之罪刑孰為最有利，有最高法院24年度民刑庭總會
      決議（二）可參。是以本案應就毒品危害防制條例案件第
      17條減輕或免除其刑之規定先為比較，依上開比較結果，
      係以修正後之該條例第17條對被告較為有利，本件被告之
      犯行，自應全部適用98年5 月20日修正公布、同年月22日
      生效施行之毒品危害防制條例第4 條第1 項、第17條第2
      項之規定處斷。
（二）按海洛因為毒品危害防制條例第2 條第2 項第1 款所列之
      第一級毒品，不得製造、運輸、販賣、意圖販賣而持有、
      轉讓、施用及持有。另行政院依懲治走私條例第2 條第4
      項規定公告毒品危害防制條例所列毒品屬甲項第4 目管制
      進出口物品，不得進出口。核被告林思源所為，係犯毒品
      危害防制條例第4 條第1 項之運輸第一級毒品罪、懲治走
      私條例第2 條第1 項之私運管制物品進口罪。又被告林思
      源及「LUCKY 」間就上述犯行，均有犯意聯絡及行為分擔
      ，均為共同正犯。被告持有第一級毒品海洛因之低度行為
      ，為運輸之高度行為所吸收，不另論罪。被告以一行為，
      同時觸犯毒品危害防制條例第4 條第1 項及懲治走私條例
      第2 條第1 項2 罪，為想像競合犯，應依刑法第55條前段
      規定從一重之毒品危害防制條例第4 條第1 項運輸第一級
      毒品罪處斷。被告於偵查及審判中均自白本件所犯毒品危
      害防制條例第4 條第1 項運輸第一級毒品犯行，應依修正
      後毒品危害防制條例第17條第2 項之規定，減輕其刑。爰
      審酌被告因積欠地下錢莊債務，為求獲取報酬，即攜帶第
      一級毒品海洛因入境，參以被告所攜帶入境毒品海洛因之
      數量、濃度，如流入市面，將加速毒品之泛濫，對我國社
      會之安寧秩序及國人之健康所可能產生之危害至鉅，被告
      坦承犯行、尚有悔意等一切情狀，量處如主文所示之刑。
      另被告為新加坡人，且受有期徒刑以上刑之宣告，併依刑
      法第95條規定，諭知被告並應於刑之執行完畢或赦免後，
      予以驅逐出境。
（三）扣案如附表一所示毒品海洛因，係毒品危害防制條例第2
      條第2 項第1 款所列之第一級毒品，應依毒品危害防制條
      例第18條第1 項前段規定，宣告沒收銷燬之；如附表二編
      號1 、2 所示之物，係用於包裹毒品，防止毒品漏逸、潮
      濕，以便於攜帶運輸毒品所用之物，為本件共犯所有，並
      供本件運輸海洛因犯罪所用之物，均應依同條例第19條第
      1 項前段規定沒收。至扣案如附表二編號3 所示行動電話
      1 支（含SIM 卡），為被告所有供聯繫本件運輸海洛因犯
      罪所用之物，亦應依同條例第19條第1 項前段規定沒收。
      而按「毒品危害防制條例第19條第1 項規定：犯第4 條至
      第9 條、第12條、第13條或第14條第1 項、第2 項之罪者
      ，其供犯罪所用或因犯罪所得之財物，均沒收之，如全部
      或一部不能沒收時，追徵其價額或以其財產抵償之。所謂
      犯罪所得之物，並不及於因犯罪所得之利益。所稱追徵其
      價額或以其財產抵償之，須於供犯罪所用或因犯罪所得之
      財物，全部或一部不能沒收時，始有其適用，如無全部或
      一部不能沒收之情形，自無併諭知追徵其價額或以其財產
      抵償之之必要。」最高法院95年度台上字第1001號判決意
      旨參照。查如附表二編號3 所示行動電話1 支（含SIM 卡
      ）既已經扣案，無全部或一部不能沒收之情形，自無併諭
      知追徵其價額或以其財產抵償之之必要。本件共犯所提供
      被告之台灣與新加坡間之來回機票，因班機機票已經使用
      而失其價值，且機票本身非屬運輸毒品犯罪所用之物，自
      無庸依毒品危害防制條例第19條第1 項規定，宣告沒收或
      如全部或一部不能沒收時，追徵其價額。又本件約定之新
      加坡幣8 千元報酬，被告因遭查獲而尚未取得，自無從為
      沒收之諭知，均併此敘明。
據上論斷，應依刑事訴訟法第299 條第1 項前段，修正後毒品危
害防制條例第4 條第1 項、第17條第2 項、第18條第1 項前段、
第19條第1 項前段，懲治走私條例第2 條第1 項、第11條，刑法
第2 條第1 項但書、第11條、第28條、第55條、第95條，判決如
主文。
本案經檢察官陳仁傑到庭執行職務。
中    華    民    國    98    年    8     月    31    日
                  刑事第一庭審判長法  官  曾淑華
                                  法  官  俞力華
                                  法  官  鄭吉雄
以上正本證明與原本無異。
如不服本判決，應於判決送達後10日內向本院提出上訴狀（應附
繕本），其未敘述上訴理由者，應於上訴期間屆滿後20日內補提
理由書狀於本院，上訴於臺灣高等法院。
                                  書記官  劉宗源
中    華    民    國    98    年    8     月    31    日
附表一：
┌──┬──────────┬────────────┐
│編號│    扣案物品名稱    │    重            量    │
├──┼──────────┼────────────┤
│ 1  │第一級毒品海洛因2包 │合計淨重1034.48 公克，純│
│    │                    │度74.85 ％，純質淨重774.│
│    │                    │31公克                  │
└──┴──────────┴────────────┘
附表二：
┌──┬────────┬────┬─────────┐
│編號│    物品名稱    │  數量  │  備註            │
├──┼────────┼────┼─────────┤
│ 1  │包裝如附表一編號│2 個    │1.總重50.52公克   │
│    │1 所示海洛因之褐│        │2.共犯所有供本件運│
│    │色膠紙（其上標示│        │  輸第一級毒品所用│
│    │有雙獅地球標圖案│        │  之物            │
│    │）              │        │                  │
├──┼────────┼────┼─────────┤
│ 2  │涼鞋            │1 雙    │共犯所有供本件運輸│
│    │                │        │第一級毒品所用之物│
├──┼────────┼────┼─────────┤
│ 3  │行動電話（序號：│1 支    │被告所有供本件運輸│
│    │000000000000000 │        │第一級毒品所用之物│
│    │；含門號00000000│        │                  │
│    │號SIM 卡）      │        │                  │
└──┴────────┴────┴─────────┘
附錄所犯法條：
毒品危害防制條例第4條第1項
製造、運輸、販賣第一級毒品者，處死刑或無期徒刑；處無期徒
刑者，得併科新臺幣2 千萬元以下罰金。


司法院資訊處製作；財團法人民間司法改革基金會備份。
